臺灣高等法院臺南分院刑事裁定　　　　　94年度交抗字第70號
抗　告　人　甲○○
代 理 人即
抗告人父親　乙○○
上列抗告人因聲明異議案件，不服臺灣臺南地方法院中華民國九
十四年五月十二日交通法庭裁定（九十四年度交聲字第廿七號）
提起抗告，本院裁定如下：
    主  文
抗告駁回。
    理  由
一、抗告意旨略以：(一)抗告人小客車，係暫停在雙向兩車道靠邊
    劃有白線處，該處旁邊亦停有機車，前後也均停有車輛停，
    警方在開具予抗告人舉發單違規事實欄記載：「在禁止臨時
    停車處所停車」，其意係指抗告人小客車停在紅、黃線上，
    乃警員在舉發單違反法條卻記載：「道路交通管理處罰條例
    第五十六條第一項第一款」。且舉發警員徐潔悌並於九十三
    年十二月二日，以電話通知抗告人，請抗告人將違規行為照
    片寄回？為何其後違規理由，卻又加記：查道路交通安全規
    則第一百十一條第一項規定：「快車道不得臨時停車」？然
    由卷附現場照片顯示，抗告人車輛僅係靠邊停放，並未將整
    部車全部停在快車道，亦無影響快車道其他車輛通行，從而
    ，警方認定即屬有誤。(二)又縱使抗告人小客車停在快車道，
    所違反條款亦應係道路交通管理處罰條例第五十五條第一款
    ，而非同條例第五十六條第一項第一款。故而，抗告人即使
    有違規，亦應適用道路交通管理處罰條例第五十五條第一款
    ，對抗告人裁處，然原裁定竟以同條例第五十六條第一項第
    一款規定，駁回抗告人異議，自有違誤。(三)又舉發警員徐潔
    悌於原審供稱：車輛是停放在外側快車道上，舉發單是分局
    統一發的，當時我們行經該處時，有路旁民眾要求我們舉發
    ，所以我們才會舉發」云云。然抗告人停車地點，並無違規
    ，舉發警員徐潔悌所稱：「車輛是停放在外側快車道上」，
    足證非停在快車道，舉發警員又稱：「我們舉發是應民眾要
    求的」，顯示本件取締係出於民意，而非抗告人違規，則本
    件舉發自有違行政程序法第四條依法行政原則。(四)再者，本
    件舉發單對抗告人違規地點記載不明確，亦有違行政程序法
    第五條明確原則。按台中市○○路乃通往台中縣大屯山要道
    ，長達一、二十公里，雙向兩車道，分一、二、三段，整條
    並無快慢車道之特別標誌，如以道路交通安全規則第一百十
    一條規定，不得臨時停車者，有關單位應豎立警告牌或標誌
    ，絕無可能整條台中市○○路，均不能停車之理。因此，警
    方舉發單所載違規地點：「台中市○○路」，係不合法定程
    序。是原處分機關即台南監理站，據以處罰抗告人，於法不
    合。(五)又原審裁定書第三頁記載有：「證人馮桂聲警員」等
    字，然原審在九十四年四月廿二日庭訊時，並未傳喚馮桂聲
    警員，原裁定亦有可議。為此，提起抗告，求為撤銷原裁定
    ，另為適法裁定云云。
二、原裁定意旨略以：
  (一)抗告人聲明異議意旨略以：受處分人即異議人甲○○並不否
    認所有六Ｓ─四六六九號小客車，於九十三年九月四日下午
    一時十四分許，經人駕駛行至台中市○○路附近停車之事實
    ，然從本件停車地點觀之，並無法看出抗告人小客車係停在
    快車道，且道路兩旁亦未劃設有紅黃線，因此異議人應無原
    處分所稱違規停車行為。而舉發通知單違規地點欄，亦僅載
    「台中市○○路」而已，依此記載，顯無法明確認定抗告人
    違規地點在何處，顯見本件違規舉發，應非適法，故異議人
    不服原裁處，乃提起本件異議云云。
  (二)按汽車駕駛人停車時，有在禁止臨時停車處所停車者，處新
    臺幣六百元以上一千二百元以下罰鍰，道路交通管理處罰條
    例第五十六條第一項第一款，定有明文；又快車道不得臨時
    停車，道路交通安全規則第一百十一條第一項第一款，亦有
    明文。再者，汽車駕駛人有違規停車而駕駛人不在場或違規
    行為，經以科學儀器取得違規證據資料者，當場不能或不宜
    攔截製單舉發者，得對汽車所有人逕行舉發處罰；至前項逕
    行舉發，應記明車輛牌照號碼、車型等可資辨明之資料，查
    明汽車所有人姓名或名稱、住址後，製單舉發處罰之，道路
    交通管理處罰條例第七條之二第一項第三款、第六款及第二
    項，亦有明文。
  (三)經查：
  1.本件受處分人即異議人甲○○，不否認所有六Ｓ─四六六九
    號小客車，於九十三年九月四日下午一時十四分許，經人駕
    駛行至台中市○○路附近而停車等情，且上開小客車停車時
    ，確停放在該路段快車道上，有台中市警察局九十三年十月
    十四日中市警交字第G4F-030584號舉發違反道路交通管理事
    件通知單在卷可參，並有台中市警察局第六分局九十三年十
    二月七日中分六交字第0930034862號、九十四年三月八日中
    分六交字第0940008945號函及交通部公路總局嘉義區監理所
    臺南監理站九十四年四月七日嘉監南字第0945370012號函附
    違規現場採證照片在卷足憑（詳原審卷四、九、十二、廿三
    至廿四頁）。
  2.次查，依卷附本件違規現場採證照片，則可發現受處分人甲
    ○○所有小客車，經人駕駛而停放在違規地點時，該車駕駛
    座已無駕駛人，且車身已完全停於該路段外側快車道內，而
    該車駕駛座旁（左側）車道線，係白色虛線，相當清晰（詳
    原審卷廿四頁所附九十三年九月四日拍攝照片），該小客車
    明顯係停放在快車道。故異議人辯稱：該停車處所，尚難看
    出係快車道云云，經核並非可採。又如前述，快車道本不得
    臨時停車，道路交通安全規則第一百十一條第一項第一款已
    有明文。故異議人所有小客車，於上述時地，經人駕駛而停
    於禁止臨時停車處所快車道之違規事實，應可認定。
  3.再者，本件當日執行勤務舉發本件違規事件台中市警察局第
    六分局警員徐潔悌，於原審及本院調查時到庭證稱：本件是
    我舉發的，當天我們在西屯路進行交整勤務，對週邊違規停
    車，進行重點取締，本件違規車輛發現時，駕駛人並未在車
    內，車內也無其他人，所以我們就照相開單舉發，本件違規
    車輛係停在外側快車道上，我們就拍照逕行舉發，我們是舉
    發禁止臨時停車處所停車，因快車道係禁止停車臨時，舉發
    單是分局統一寄發的；本件違規地點係重點取締路段，違規
    情形相當嚴重，所以派人去取締，當時我們行經該處，有路
    旁民眾要求舉發，所以我們才會舉發等語（詳原審卷廿九至
    三十頁）。參以證人徐潔悌警員與受處分人甲○○間，並無
    任何怨隙，且彼此毫不相識，衡情證人徐潔悌應無設詞攀誣
    ，或虛構違規事實，以陷害受處分人之必要。且就證人徐潔
    悌前揭供述：「本件違規車輛發現時，駕駛人未在車內，車
    內也無他人，所以我們就照相開單舉發，本件違規車輛係停
    在外側快車道，我們就拍照逕行舉發」等情以觀，證人徐潔
    悌警員，對異議人所有車輛上開違規情節，亦應無誤看或誤
    判可能。況警員執行公務時，本身即受有行政懲處責任監督
    ，其到庭具結作證，更係以刑事責任擔保其證言真實性，故
    證人徐潔悌（原裁定誤載為馮桂聲）警員上開證述內容，以
    及其所紀錄舉發本件違規事實，經核並無不可採信之處。因
    此，異議人所有小客車，於上述時地，確有經人駕駛而在禁
    止臨時停車處所停車違規行為，應無疑問。
  4.至本件違規地點路旁，雖未劃設有黃色實線（禁止停車線）
    或紅色實線（禁止臨時停車線）等標線，以表示該路段路邊
    禁止停車，或禁止臨時停車，然道路兩旁劃設黃色或紅色實
    線，係針對該路段路邊，是否禁止停車或臨時停車所為標示
    ，而「快車道」因依上開道路交通安全規則規定，本即不得
    臨時停車，而無任何例外情形，故其不得臨時停車限制，與
    路邊是否劃設有黃色或紅色實線等情，尚屬無涉。另本件舉
    發通知單上違規地點欄，雖僅載為「台中市○○路」，而無
    路段門牌號碼等詳址，然因本件交通違規事件，係交通勤務
    警員當場發現，並照相採證後，始加以逕行舉發，故本件詳
    細違規地點，已有上開違規現場採證照片足以佐證，另執勤
    警員亦可明確指出違規地點所在，故前述違規地點記載，應
    尚不影響本交通違規事件事實認定，故受處分人甲○○自不
    能僅執此，而指本件舉發有何違法或不當，附此敘明。
  (四)綜上，受處分人甲○○所有小客車，於上開時地，經人駕駛
    並在禁止臨時停車處所停車之違規事實，既可認定，則執勤
    警員依上述道路交通管理處罰條例第七條之二第一項第三款
    、第六款及第二項等規定，對該交通違規行為，逕予舉發，
    而原處分機關即嘉義區監理所台南監理站查證後，則據此引
    用同條例第五十六條第一項第一款規定，並參酌違反道路交
    通管理事件統一裁罰基準表相關規定，而裁處該小客車所有
    人即異議人罰鍰新臺幣九百元，於法即無不當。因認本件異
    議內容，經核為無理由，乃裁定異議駁回。
三、本院經查：
　(一)本件抗告人所有上開小客車，違規地點係在台中市○○路，
  　，該路係雙向四線車道（雙向間以雙黃線為中央線），而每
  　一行向各有二線車道（即內側車道及外側車道，內外側車道
    中央則以白色虛線區隔），有抗告人所有小客車停放地點現
    場照片可憑（詳原審卷廿四頁所附九十三年九月四日拍攝照
    片），並據本件取締警員徐潔悌於本院抗告審時到場供明在
    卷（詳本院卷十八頁）。是抗告人指其小客車，係暫停在「
    雙向兩車道」靠邊劃有白線處云云（本院卷廿頁），即與事
    實不符。即本件違規現場為雙向車道，且每一行向車道，則
    有二線道（即內側車道及外側車道）。是本件違規現場，為
    雙向四車道，並非雙向二車道，合先說明。
　(二)次查，抗告人所有六Ｓ─四六六九號小客車，警員舉發時係
　  停於台中市○○路○○路為雙向四車道，中心線為雙黃線，
    每行向中央再以白色虛線，分為內側車道及外側車道）行向
    之一外側車道上，而抗告人該小客車，係整個車體全部停於
    外側車道內，現場四線車道之全部外側車道，已遭抗告人小
    客車佔據約三分二路面，有現場拍攝抗告人小客車停放地點
    照片在卷可憑（詳原審卷廿四頁）。至路邊停有機車，依同
    張現場照片顯示，抗告人所指照片上機車，則全部均停於外
    側車道之路面邊線以外，而抗告人小客車則停於外側車道之
    路面邊線以內車道上。另抗告人小客車前方停有一輛小貨車
    ，該小貨車車身僅佔據外側車道三分之一，其餘車身則在外
    側車道之路面邊線以外，未如抗告人小客車全部車身，均完
    全佔據在外側車道內，觀諸上揭同張現場照片自可明白。抗
    告人竟避重就輕，指稱其小客車僅係停於車道靠邊，完全無
    視於其整輛小客車，已佔據現場之雙向四線車道，其中一線
    車道即外側車道之路面三分之二事實；並搪以現場路邊已停
    有其他機車及抗告人小客車停放處前後方，亦停有其他車輛
    等語置辯。抗告意旨，先將現場係「雙向四線車道」事實，
    曲解為現場僅係「雙向二車道」，進而又舉其小客車停放現
    場，亦停有其他機車及車輛，以佐證其小客車停放處，並無
    不法可言。然抗告人完全無視於其小客車停放處照片內，所
    謂現場停有其他機車及車輛，該等機車均係停於現場雙向外
    側車道路面邊線以外，而車輛部分，停於抗告人小客車前方
    小貨車，則車身僅有三分之一係佔據現場雙向四線車道之外
    側車道路面而已，小貨車其餘三分之二車身則停於外側車道
    之路面邊線以外，不似抗告人小客車全部車身均停於外側車
    道之路面邊線以內。是抗告人所辯，顯昧於現場事實，而作
    不實抗辯，諉不足取。
  (三)茲須再論述者，乃本件抗告人小客車所停放外側車道，是否
    屬「禁止臨時停車處所」。查本件抗告人小客車所停放地點
    ，其行向內外車道均未標示係快車道或慢車道，有現場照片
    十四張在卷可憑（詳原審卷十三至十五頁及本院卷廿八至廿
    九頁）。又依取締警員於本院作證供稱，現場未標示快慢車
    道，但台中市○○路○○道，其雙向四線車道，均係快車道
    ，絕對不可以臨時停車，抗告人小客車停放位置，即係快車
    道等語（詳本院卷十九頁）。又依道路交通安全規則第一百
    十一條第一項第一款規定，快車道不得臨時停車。則抗告人
    小客車停於台中市○○路雙向四線車道外側車道之路面邊線
    內，顯係違規停車於快車道內。依此，警員徐潔悌於案發時
    ，發現抗告人小客車停於快車道內，而依法舉發自無違誤。
    抗告人小客車違規停車事實，既已明確，則警員徐潔悌究係
    基於職權主動舉發，抑係經民眾發覺要求而舉發，要均於法
    有據。抗告人以本件係依民眾要求舉發，即認抗告人未違規
    ，且認舉發警員所指違規地點亦不明確，依上所述，均有誤
    解，而非可取。
　(四)又抗告人小客車違規停車事實，究係應依道路交通管理處罰
  　條例第五十六條第一項第一款規定（汽車駕駛人停車時，在
    禁止臨時停車處所停車者，處新台幣六百元以上一千二百元
    以下罰鍰）裁處，抑係應依同條例第五十五條第一項第一款
    規定（汽車駕駛人，在快車道臨時停車者，處新台幣三百元
　　以上六百元）裁處。經查，本件依舉發警員徐潔悌於原審供
  　稱，本件違規車輛發現時，駕駛人未在車內，車內也無其他
    人，所以我們就照相開單舉發，本件違規車輛係停在外側快
    車道上，我們是舉發在禁止臨時停車處所停車，因快車道係
    禁止臨時停車等語（詳原審卷廿九至三十頁）。而抗告人代
    理人即抗告人父親於本院亦供承，其子即抗告人係去找朋友
    及買涼水，去一、二十分鐘就回來等語（詳本院卷廿一頁）
    。則抗告人小客車停於快車道上行為，顯屬停車行為，而屬
    非「臨時停車」（按臨時停車：指車輛因上、下人、客，裝
    卸物品，其引擎未熄火，停止時間未滿三分鐘，保持立即行
    駛之狀態而言，道路交通管理處罰條例第三條第九款規定參
　　照）。以抗告人小客車當時，並非上下人客及裝卸物品，且
  　停止時間達一、二十分鐘，自非屬臨時停車。然抗告人小客
    車停放地點係快車道，則係屬「禁止臨時停車處所」，而抗
    告人小客車既「停車」於「禁止臨時停車處所（快車道）」
    ，抗告人違規行為，自應該當於道路交通管理處罰條例第五
    十六條第一項第一款規定之汽車駕駛人停車時，在「禁止臨
    時停車處所」停車，而不屬於同條例第五十五條第一項第一
    款規定之汽車駕駛人，在快車道「臨時停車」。蓋本件抗告
    人違規行為，並不符「臨時停車」規定，而係「在禁止臨時
    停車處所」停車。即抗告人係違規「停車」，非違規「臨時
    停車」，而抗告人所違規停車處所，係「在禁止臨時停車處
    所（快車道）」。是抗告人指其縱使違規，亦應適用同條例
    第五十五條第一項第一款規定裁處，即非有據，而非可採。
　(五)至抗告人所指原審於九十四年四月廿二日庭訊時，並未傳喚
  　馮桂聲警員，惟原審竟於裁定載有警員馮桂聲姓名，亦有可
    議。然依原裁定上下文論述，此項記載係警員徐潔悌誤載，
    其並不影響本院事實認定，附此敘明。
  (六)綜上各情，本院經核，原裁定認事用法，均無違誤，原處分
    機關，所為裁處，亦屬妥適。抗告意旨，仍執陳詞，指摘原
    裁定不當，依上論述，為無理由，應予駁回。
四、據上論斷，應依道路交通案件處理辦法第廿六條，刑事訴訟
    法第四百十二條，裁定如主文。
中　　華　　民　　國　　94　　年　　7　　月　　29　　日
                  刑事第六庭    審判長法　官  蔡崇義
                                      法　官  侯明正
                                      法　官  董武全
以上正本證明與原本無異。
不得再抗告。
　　　　　　　　　　　　　　　　　　　書記官  許美惠
中　　華　　民　　國　　94　　年　　7　　月　　29　　日
